【裁判字號】    97,易,4970
【裁判日期】    980422
【裁判案由】    詐欺
【裁判全文】
臺灣臺中地方法院刑事判決              97年度易字第4970號
公  訴  人  臺灣臺中地方法院檢察署檢察官
被      告  甲○○
上列被告因詐欺案件，經檢察官提起公訴（97年度偵字第11835
號），本院判決如下：
    主    文
甲○○幫助意圖為自己不法之所有，以詐術使人將本人之物交付
，累犯，處有期徒刑伍月，如易科罰金，以新臺幣壹仟元折算壹
日。
    犯罪事實
一、甲○○因施用毒品案件，經臺灣苗栗地方法院以93年度訴字
    第47號判處應執行有期徒刑1 年1 月確定後，又因施用毒品
    案件，經臺灣高等法院臺中分院以94年度上訴字第564 號判
    處應執行有期徒刑1 年3 月確定，並與上開案件接續執行，
    甫於95年12月8 日縮短刑期假釋期滿，未經撤銷假釋視為執
    行完畢，猶不知悔改，明知金融帳戶之存摺及提款卡係供自
    己使用之重要理財工具，關係個人財產、信用之表徵，並可
    預見一般人取得他人金融帳戶使用常與財產犯罪密切相關，
    且取得他人存摺之目的在於掩飾犯罪所得之財物或財產上利
    益不易遭人追查，又對於提供帳戶雖無引發他人萌生犯罪之
    確信，但仍以縱若有人持以犯罪，亦無違反其本意之幫助詐
    欺之不確定故意，於民國97年1 月11日至同年月14日間之某
    時，在不詳地點，以不詳方法，將其於同年月9 日所申辦之
    第一商業銀行豐原分行帳號00000000000 號帳戶之存摺、印
    章、提款卡及密碼等資料，交付予姓名年籍不詳之某成年人
    ，容任該成年人及所屬詐欺集團作為詐欺取財之工具，而以
    此方式幫助該成年人及所屬詐欺集團使用前開銀行帳戶詐騙
    他人匯款之用。而該等取得甲○○所有上開銀行帳戶資料之
    成年人及所屬之詐欺集團成員，除共同基於意圖為自己不法
    所有之犯意聯絡，早於97年1 月10日某時起，即假冒家樂福
    公司客服人員，接續撥打電話向丙○○佯稱其為該公司義大
    利進口衛浴設備獎品之中獎人，該產品價值新臺幣（下同）
    95萬元，如不需要獎品，可以76萬元折價賣給廠商，惟需繳
    納公證費、手續費，始可領取76萬元等語外，期間並於取得
    甲○○所有上開帳戶資料後，以該等帳戶資料為詐騙工具，
    要求丙○○將款項匯入甲○○之上開帳戶內，致使丙○○陷
    於錯誤，即依對方指示，於97年1 月15日上午11時許，前往
    中壢市○○路○ 段95號之聯邦商業銀行健行分行，轉帳匯款
    35萬8,600 元至甲○○上開帳戶，旋被以自動櫃員機及臨櫃
    方式提領一空。嗣丙○○察覺有異，而報警處理，始循線查
    悉上情。
二、案經臺中市警察局第一分局報請臺灣臺中地方法院檢察署檢
    察官偵查起訴。
    理  由
一、按被告以外之人於審判外之陳述，雖不符刑事訴訟法第159
    條之1 至第159 條之4 規定，而經當事人於審判程序同意作
    為證據，法院審酌該言詞陳述或書面陳述作成時之情況，認
    為適當者，亦得為證據；當事人、代理人或辯護人於法院調
    查證據時，知有該法第159 條第1 項不得為證據之情形，而
    未於言詞辯論終結前聲明異議者，視為有前項之同意，該法
    第159 條之5 已明揭其旨。本件所引證據，檢察官及被告均
    無異議作為證據，本院審酌其作成之情況，未見有何不適當
    之情形，是得為證據，合先敘明。
二、訊據被告甲○○矢口否認有何幫助詐欺取財之犯行，辯稱：
    因當時伊就讀國中一年級之兒子交由伊外公及舅舅扶養，伊
    想要開戶存錢，再將提款卡交由伊兒子使用，乃於97年1 月
    9 日申設上開銀行帳戶並存入1,000 元，伊於97年1 月11日
    以提款卡領取500 元係為測試提款卡可否使用，於同日又填
    寫取款憑條領取500 元是因缺錢使用，之後伊將存摺等物放
    在伊母親經營之私娼寮放錢的抽屜，因那段時間很亂，常常
    有警察或客人上門，伊沒有注意存摺等資料，是警察通知後
    ，伊才知道該存摺等資料已遺失，伊沒有將上開銀行存摺等
    資料交給他人使用云云。經查：
  (一)被告之上開銀行帳戶，確為其本人親自所開立之帳戶，且被
    害人丙○○於上揭時間遭詐欺取財集團詐騙，而將35萬8,60
    0 元款項匯入被告之上開銀行帳戶乙節，業經證人即被害人
    丙○○於警詢中證述甚詳〈見警卷第5 至7 頁），並有桃園
    縣政府警察局平鎮分局北勢派出所受理刑事案件報案三聯單
    、金融機構聯防機制通報單、受理詐騙帳戶通報警示簡便格
    式表及內政部警政署反詐騙案件紀錄表各1 份、被害人之自
    動櫃員機匯款資料1 張、被告上開銀行帳戶之開戶資料、交
    易明細資料及客戶歷史交易清單各1 份在卷可稽（見警卷第
    9 、14至19頁、33、36、38、42頁），堪認被告之上開銀行
    帳戶確遭不詳之詐欺取財集團使用於詐欺取財無疑。
  (二)被告於本院審理中雖辯稱：在未申辦上開帳戶之前，都是由
    伊母親直接拿錢給伊兒子，1 個月給他1 萬元，伊申辦上開
    銀行帳戶是要給伊兒子使用，打算開學後再將提款卡給伊兒
    子，伊想要盡點作母親的責任，不想再透過伊母親給伊兒子
    錢云云（見本院卷第29頁反面、30、32頁），然經本院質諸
    被告有無給付代為扶養伊兒子之外公及舅舅扶養費時，被告
    供稱：剛才伊說伊母親給伊兒子1 萬或8 、9 千元，實際上
    就是伊母親給伊舅舅的扶養費，當時伊兒子就讀國中一年級
    等語（見本院卷第32頁），再參以被告之子年紀尚幼，並不
    適宜保管大筆金錢，及伊子由被告之外公及舅舅代為扶養，
    理應支付伊舅舅扶養費等情觀之，足見被告辯稱申辦上開銀
    行帳戶是為了給伊兒子扶養費之可信性，即堪置疑。。
  (三)又依卷附上開銀行帳戶交易明細表之記載（見警卷第14頁）
    ，被告於97年1 月9 日開戶存入1,000 元後，旋於同年月11
    日分2 次各提領500 元，而將開戶存入之1,000 元提領一空
    ，參以被告於偵查中供承：伊幫伊母親魏瓊月經營的私娼寮
    顧店，但伊開戶當時私娼寮已經沒有營業等語（見偵查卷第
    35頁），及於本院審理中自承；伊將500 元提領出來花到剩
    下2 、3 百元時，因缺錢才又提領500 元... 伊收入來源是
    受雇伊母親，伊母親開設私娼寮，伊負責看店，但96年10月
    間私娼寮就沒有營業等語（見本院卷第30頁反面、31頁反面
    ），顯見被告於申辦上開銀行帳戶之前，已無收入，伊開戶
    當時，經濟情況更為窘困，並無多餘之錢可供存款，是被告
    辯稱係為存錢供伊兒子使用方申辦上開銀行帳戶云云，亦難
    憑信。況且，金融帳戶係個人理財重要工具，一般人均會謹
    慎使用、小心保管，並將存摺、印章、提款卡分開放置，將
    密碼牢記心中，而不在任何物體上標示或載明密碼，且不應
    輕易告知他人，若有記錄密碼，亦會將密碼記於他處，並會
    將存摺、印章、提款卡分別妥善放置避免一併遭竊，且除非
    經年不曾使用，或有其他特殊情形，如不慎遭竊或遺失，當
    會及時發現，進而採取報警、掛失等補救措施，以免金錢損
    失，隱私曝光，或遭不法之徒用以犯罪，平添困擾。依被告
    自承伊之提款卡密碼為8888乙節（見本院卷第29頁），顯見
    被告已記住密碼，衡情，自無將密碼寫在提款卡上封套，並
    將該提款卡、印章及存摺一起放在私娼寮抽屜之理。是被告
    辯稱上開銀行存摺等資料是放在抽屜內而一起遺失，亦有悖
    於常情。
  (四)再者，依被告於97年1 月9 日開戶存入1,000 元，於同年月
    11日分別以自動櫃員機及臨櫃提領之方式各提領5 00元，而
    將該開戶所存入之1 千元提領一空乙節，佐以被告於本院審
    理中供稱：伊於97年1 月11日提領500 元是想測試提款卡可
    否領錢，上開銀行帳戶自96年11月14日以後之存、提款交易
    均非伊所為等語（見本院卷第14、30、32頁），均與一般詐
    欺集團取得人頭帳戶指示被害人匯款之前，先要求以小額匯
    款或轉帳方式，測試該帳戶可供正常使用之情形相符。復且
    ，金融機構帳戶之存摺、金融卡（含密碼），具專屬性、私
    密性，使用提款領款或轉帳，必須依指令操作自動櫃員機，
    輸入正確之密碼始可為之，以目前提款卡密碼之設計，一般
    單純持有他人提款卡而不知密碼者，隨機輸入任一組號碼，
    適與密碼相符之機率微乎其微。而衡諸常情，詐欺集團亦不
    可能罔顧花費大量人力、物力、時間，詐得被害人之信任後
    ，指示被害人存匯款項至一隨時可能因遺失而掛失止付，致
    不能提領之帳戶，顯見詐欺集團於指示被害人匯款至被告所
    有前開銀行帳戶之前，應已確信該帳戶可供正常使用，不致
    因掛失而無法使用，並已確知該帳戶之提款卡密碼。準此，
    被告所有上開銀行帳戶之存摺、印章、提款卡（含密碼），
    應係被告於97年1 月11日分2 次各提領500 元後，迄同年月
    14 日 該帳戶轉帳匯入8,000 元之間某時，在不詳地點，提
    供予不詳姓名成年人使用，被告所辯遺失云云，無非飾卸之
    詞，不足採信。
  (五)按刑法上之故意，可分為直接故意與不確定故意（間接故意
    ），所謂「不確定故意」，係指行為人對於構成犯罪之事實
    ，預見其發生而其發生並不違背其本意者，刑法第13條第2
    項定有明文，再以幫助犯成立之要件，除須有幫助行為外，
    須行為人有幫助之故意，行為人預見犯罪結果之發生，雖非
    積極希望該犯罪結果發生，然仍施以幫助行為，而該結果之
    發生亦不違背其本意者，即屬有幫助犯罪之未必故意。按金
    融帳戶為個人之理財工具，個人專屬性甚高，而政府開放金
    融業申請設立後，金融機構大量增加，一般民眾皆可以存入
    最低開戶金額之方式自由申請開設金融帳戶，並無任何特殊
    之限制，因此一般人申請存款帳戶極為容易而便利，且得同
    時在不同金融機構申請多數存款帳戶使用，並無使用他人帳
    戶之必要，此為一般人日常生活所熟知之常識，故除非充作
    犯罪使用，並藉此逃避警方追緝，一般正常使用之存款帳戶
    ，並無向他人另行取得帳戶存摺及提款卡使用之必要。參以
    坊間報章雜誌及其他新聞媒體，對於利用他人帳戶作為匯入
    不法所得之人頭帳戶，規避執法人員之查緝之詐騙案件一再
    報導披露，一般智識健全之成年人亦應有所知，而被告自承
    於申辦上開銀行帳戶之前即已知悉把金融銀行帳戶交給陌生
    人，對方可能拿去做犯罪使用（見本院卷第31頁反面），對
    此自難諉為不知或無從預見，是被告縱使並不確知所提供之
    帳戶，係遭他人用以對被害人詐欺取財，亦無法確知取得帳
    戶之人係以何種方法於何時地為詐欺取財之具體內容，惟對
    於其所提供之上揭帳戶，將遭人作為詐欺取財犯行所得財物
    匯入及提領之工具使用，應有概括之認識，且可預見其發生
    ，被告竟同意提供自己帳戶供無信賴關係之他人使用，顯對
    帳戶係供他人取得不法犯罪所得之用，亦不違背其本意，且
    伊無確信帳戶不致遭利用為犯罪之用，仍將帳戶交付，足認
    被告本案係基於幫助犯罪之不確定故意，而有幫助詐欺取財
    之犯行，洵堪認定。
  (六)綜上所述，被告所辯均無足採，本件事證明確，被告犯行應
    堪認定。
三、按刑法上之幫助犯，係對於犯罪與正犯有共同之認識，而以
    幫助之意思，對於正犯資以助力，而未參與實施犯罪之行為
    者而言，最高法院著有75年度臺上字第1509號、84年度臺上
    字第5998號及88年度臺上字第1270號判決意旨可供參照。是
    以，如未參與實施犯罪構成要件之行為，且係出於幫助之意
    思提供助力，即屬幫助犯，而非共同正犯。本件被告提供上
    開銀行帳戶之存摺、印章、提款卡及密碼予不詳姓名年籍之
    成年人所屬之詐騙集團使用，使某詐騙集團成員得基於詐欺
    取財之犯意而向被害人丙○○詐取財物，遂行其詐欺取財之
    犯行，係對於詐騙集團成員遂行詐欺取財犯行，資以助力，
    揆諸上開判決意旨，自應成立幫助詐欺取財罪。是核被告所
    為，係犯刑法第30條第1 項、刑法第339 條第1 項幫助詐欺
    取財罪。又被告幫助他人犯罪，應依刑法第30條第2 項規定
    ，按正犯之刑減輕之。再被告因施用毒品案件，經臺灣苗栗
    地方法院以93年度訴字第47號判處應執行有期徒刑1 年1 月
    確定後，又因施用毒品案件，經臺灣高等法院臺中分院以94
    年度上訴字第564 號判處應執行有期徒刑1 年3 月確定，並
    與上開案件接續執行，甫於95年12月8 日縮短刑期假釋期滿
    ，未經撤銷假釋視為執行完畢乙節，有臺灣臺中地方法院檢
    察署刑案資料查註紀錄表、臺灣高等法院被告前案紀錄表各
    1 份在卷可憑，其於有期徒刑執行完畢後5 年內故意再犯
    本件有期徒刑以上之罪，為累犯，應依刑法第47條第1 項規
    定，加重其刑，並依法先加後減。審酌被告將銀行帳戶存摺
    、提款卡及密碼交付他人使用，助長他人犯罪，增加被害人
    尋求救濟及治安機關查緝犯罪之困難，危害被害人財產安全
    及社會治安，兼衡被告素行、犯罪手段、及被害人遭詐騙35
    萬8,600 元，所受損害非輕，及被告犯後否認犯行，毫無悔
    意之態度等一切情狀，量處如主文所示之刑，並斟酌本件犯
    罪情節之輕重，及被告之資力、智識程度等情，諭知以新臺
    幣1,000 元折算1 日之易科罰金折算標準，以資懲儆。
據上論結，應依刑事訴訟法第299 條第1 項前段，刑法第339 條
第1 項、第30條第1 項、第2 項、第41條第1 項前段、第47條第
1 項，刑法施行法第1 條之1 第1 項、第2 項前段，判決如主文
。
本案經檢察官乙○○到庭執行職務。
中    華    民    國    98    年    4    月    22    日
              刑事刑十四庭審判長法  官  江奇峰
                                法  官  郭書豪
                                法  官  廖純卿
以上正本證明與原本無異。
如不服本判決應於收受判決後10日內向本院提出上訴書狀，並應
敘述具體理由；其未敘述上訴理由者，應於上訴期間屆滿後20日
內向本院補提理由書（均須按他造當事人之人數附繕本）「切勿
逕送上級法院」。
                                書記官  童秉三
中    華    民    國    98    年    4    月    22    日
附錄論罪科刑法條
中華民國刑法第339條
（普通詐欺罪）
意圖為自己或第三人不法之所有，以詐術使人將本人或第三人之
物交付者，處5年以下有期徒刑、拘役或科或併科1千元以下罰金
。
以前項方法得財產上不法之利益或使第三人得之者，亦同。
前二項之未遂犯罰之。


司法院資訊處製作；財團法人民間司法改革基金會備份。
